臺灣臺南地方法院刑事判決　　　　　　　　　　　　　　九十一年度交自字第八號
　　自　訴　人　乙○○
　　被　　　告　甲○○
右列被告因過失傷害案件，經自訴人提起自訴，本院判決如左：
    主  文
甲○○從事業務之人，因業務上之過失傷害人，處拘役伍拾日，如易科罰金，以參佰
元折算壹日。
    事  實
一、甲○○係燦坤實業股份有限公司之送貨員，平日工作即係負責駕駛小貨車載運家
    電及電腦用品等送予訂購之客戶，乃從事駕駛業務之人。其於民國九十年六月十
    八日下午，駕駛車牌號碼三Ｂ—四四三一號自用小貨車，沿台南市○○○街，由
    北往南方向行駛，而於同日下午四時四十五分許，途經設有閃光紅燈號誌之該街
    與郡平路之交岔路口時，理應注意汽車行駛至交岔路口，其行進應遵守燈光號誌
    之指示，及應注意閃光紅燈表示「停車再開」，車輛應減速接近，先停止於交岔
    路口前，讓幹道車優先通行後認為安全時，方得續行，並應注意汽車行駛時，駕
    駛人應注意車前狀況，並隨時採取必要之安全措施。又依當時天候晴朗、日間自
    然光線、路面乾燥無缺陷、道路上未有任何障礙物、視距復屬良好等情形以觀，
    客觀上亦無不能注意之情事，其竟疏於注意車前狀況，且未將車停止於交岔路口
    前，讓幹道車優先通行，即貿然通過該交岔路口。適有乙○○駕駛車牌號碼ＮＭ
    Ｑ—八六八號重型機車，沿前述郡平路，由西往東方向行經該處，亦疏未注意閃
    光黃燈表示「警告」，車輛應減速接近，注意安全，即貿然通過路口。甲○○因
    有上開疏失，以致看見乙○○所騎之機車時，業已避煞不及，兩車乃於該路口發
    生碰撞，乙○○並因之受有左腓骨、踝斷裂及右肩峰韌帶斷裂等傷害。
二、案經乙○○提起自訴。
    理  由
一、被告甲○○並不否認有於前述時、地，駕駛小貨車行經設有閃光紅燈號誌之交岔
    路口，不慎與自訴人乙○○所騎之機車發生碰撞，並造成自訴人受有如事實欄所
    載之傷害等事實，然辯稱：本件車禍之發生，係其所駕駛之小貨車於幾乎通上開
    交岔路口時，突遭自訴人所騎之機車撞擊；而本件車禍雙方均有過失，肇事責任
    之歸屬尚難論斷云云。
二、經查，右述犯罪事實，業據自訴人乙○○於本院審理中指訴甚詳，並有卷附之本
    院九十一年九月十八日刑事勘驗筆錄、台南市警察局處理交通事故紀錄表及交通
    事故現場勘驗圖各一份及肇事現場相片六張在卷可資佐證。又自訴人因本件車禍
    ，而受有如事實欄所載等傷害，復有富強醫院九十一年七月五日診斷證明書、Ｘ
    光檢查申請報告單及該醫院九十一八月二十六日函各一紙附卷可參。
三、按汽車行駛時，駕駛人應注意車前狀況，並隨時採取必要之安全措施；又汽車行
    駛至交岔路口，其行進、轉彎，應遵守燈光號誌之指示，道路交通安全規則第九
    十四條第三項及第一百零二條第一項第一款分別定有明文；次按，閃光紅燈表示
    「停車再開」，車輛應減速接近，先停止於交岔路口前，讓幹道車優先通行後認
    為安全時，方得續行，道路交通標誌標線號誌設置規則第二百十一條第一項第二
    款亦規定甚明。本件被告甲○○駕車行經設有閃光紅燈號誌之交岔路口，理應注
    意前述道路交通安全規則與道路交通標誌標線號誌設置規則等規定，而案發當時
    天候晴朗、日間自然光線、路面乾燥無缺陷、道路上未有任何障礙物、視距復屬
    良好等情，亦有上述處理交通事故紀錄表表載明可考，據此判斷，客觀上亦無不
    能注意之情事，其竟疏於注意車前狀況，且未將車停止於交岔路口前，讓幹道車
    優先通行，即貿然通過該交岔路口，以致不慎與自訴人乙○○所騎之機車發生碰
    撞，並造成自訴人受有事實欄所載之傷害，故被告之上述駕駛行為，顯然具有過
    失。
四、至被告甲○○駕車行經本件設有閃光紅燈之交岔路口時，依上開規定，其本應減
    速接近，先停止於交岔路口前，讓幹道車優先通行後認為安全時，方得續行；而
    所謂「讓幹道車優先通行後認為安全時，方得續行」，則係指被告所駕駛之小貨
    車，行至該路口時，應先將車停止於交岔路口前，並注意左右來車，除讓已接近
    路口之幹道車先行通過外，另需由客觀狀況判斷，確認離路口較遠而正常行駛之
    幹道來車，在其小貨車正常通過路口時，仍不會進入該路口而與之發生行車衝突
    ，此時被告之通過路口繼續前行，方屬業已盡其注意義務。假若被告僅以其主觀
    上之認定，貿然進入路口，且在其所駕駛之小貨車，尚未順利通過路口時，即與
    並無其他極為異常駕駛行為之幹道來車發生碰撞，此際被告之駕駛行為，即難認
    係「在業已安全之情況下，通過路口繼續行駛」。從而，被告尚難僅以其係在「
    幾乎通過路口」之情形下，遭自訴人乙○○所騎之機車所撞及，而認其並無任何
    過失。再者，本件自訴人疏未注意閃光黃燈表示「警告」，車輛應減速接近，注
    意安全，小心通過之駕駛行為，雖亦係本件車禍肇事原因之一，然被告之上述過
    失，既與自訴人之過失，併合而為本件車禍之肇事因素，則自訴人之過失，或可
    供為對被告量刑時之斟酌，但被告之刑責，則不能因此相抵而獲得減免。基此可
    知，足見被告前開所辯，應係犯後卸責之詞，顯不足採。
五、此外，自訴人乙○○係因本次車禍，而受有如事實欄所載之傷害，故被告甲○○
    之過失駕駛行為，與自訴人所受之傷害結果間，具有相當因果關係，復屬顯然，
    是本件事證已甚明確，被告之業務過失傷害犯行，應可認定。
六、查被告甲○○係燦坤實業股份有限公司之送貨員，平日工作即係負責駕駛小貨車
    載運家電及電腦用品等送予訂購之客戶，乃從事駕駛業務之人。其於前述時、地
    ，駕駛小貨車肇事，並致自訴人乙○○受傷，核其所為係應犯刑法第二百八十四
    條第二項前段之業務過失傷害罪。本院審酌被告之生活狀況、品行、智識程度，
    及其行經設有閃光紅燈號誌之交岔路口，疏於注意車前狀況，且未將車停止於交
    岔路口前，讓幹道車優先通行，即貿然通過路口之駕駛行為，應係本件車禍肇事
    之主要原因，其過失程度，經核尚非輕微；又自訴人因本件車禍所受之傷害，亦
    稱嚴重，而被告肇事後至今，雖未與自訴人就相關民事損害賠償事宜達成和解，
    但被告肇事後立即將自訴人送醫救治，且已將自訴人受損之機車修復，而支付新
    臺幣一萬三千餘元等情，則據其陳明屬實，其犯後態度尚非惡劣等一切情狀，量
    處如主文所示之刑，並諭知易科罰金之折算標準。
據上論斷，應依刑事訴訟法第三百四十三條、第二百九十九條第一項前段，刑法第二
百八十四條第二項前段、第四十一條第一項前段，罰金罰鍰提高標準條例第一條前段
、第二條，判決如主文。
中    華    民    國      九十一      年      十      月      二十五    日
                              臺灣臺南地方法院交通法庭
                                  法  官    陳  志  成
右正本證明與原本無異
如不服本判決應於送達後十日內向本院提出上訴狀
                                  書記官    彭  建  山
中    華    民    國      九十一      年      十      月      二十五    日
附錄本案論罪科刑法條全文：
中華民國刑法第二百八十四條第二項（業務過失傷害罪）
從事業務之人，因業務上之過失傷害人者，處一年以下有期徒刑、拘役或一千元以下
罰金，致重傷者，處三年以下有期徒刑、拘役或二千元以下罰金。
